【裁判字號】    89,訴緝,88
【裁判日期】    891130
【裁判案由】    妨害兵役
【裁判全文】
臺灣桃園地方法院刑事判決                          八十九年度訴緝字第八八號
    公  訴  人  臺灣桃園地方法院檢察署檢察官
    被      告  甲○○
右列被告因妨害兵役案件，經檢察官提起公訴（八十六年度偵字第七五六八號），本
院判決如左：
    主  文
甲○○役齡男子意圖避免徵兵處理，而居住處所遷移，無故不申報，致未能辦理徵集
，累犯，處有期徒刑捌月，褫奪公權壹年。
        事  實
一、甲○○為民國六十年六月十三日生，為兵役法第三條第一項所指之役齡男子，原
    設籍於桃園縣平鎮市○○村○○○鄰○○路六十一巷六弄一號，前於八十一年即
    因妨害兵役案件，經本院判處有期徒刑四月，如易科罰金以三百元折算一日確定
    ，甫於八十二年十二月四日執行完畢，猶不知悔改。明知業屆役齡且隨時會應徵
    入營服役，竟意圖避免徵兵處理，於八十五年一月二十三日遷至桃園縣桃園市○
    ○里○○○鄰○○○街二十二之一號四樓後，即離去該居住處所無故不依規定向
    戶政機關申報亦不向其家人告知其去處，以致其弟王長富於八十五年十一月十二
    日收受桃園縣政府於八十五年十一月六日所發海軍陸戰隊第五六七梯次指定其應
    於八十五年十一月十九日上午九時十分許，至桃園縣桃園市桃園火車站前報到，
    並於當日前往海軍陸戰隊訓練中心屏東龍泉駐地報到之常備兵徵集令後，無法告
    知或送達甲○○，致未能辦理徵集。
二、案經桃園縣政府函請臺灣桃園地方法院檢察署檢察官偵查起訴。
        理  由
一、訊據被告甲○○固坦承於八十四年即離去前開戶籍地外出做生意，不常回去住也
    沒有與家人保持聯絡且未依規定申報之事實，惟矢口否認有何妨害兵役之犯行，
    辯稱：八十五年一月二十三日遷至桃園縣桃園市○○○街，後來遷至八德市伊母
    親未辦申報，那段時間伊在做生意，沒有住在家裏，並不知道母親及弟弟幫伊收
    徵集令云云。然查被告甲○○前於八十一年間即因遷移居住處所未依規定申報，
    致八十年七月十六日應前往海軍陸戰隊訓練中心之徵集令無法送達之妨害兵役案
    件，經本院判處有期徒刑四月確定在案，有本院八十年度訴字第一０四三號刑事
    判決書、台灣桃園地方法院檢察署刑案資料查註紀錄表在卷可按，是被告對其係
    役齡男子，將隨時應徵入營服常備兵役之事實應知之甚明。又其於離去居住處所
    時無故不依規定申報，致前開常備兵之徵集令因被告籍在人不在而無法送達一節
    ，復有徵集令、桃園縣桃園市未按時報到入營役男訪查記錄、戶籍謄本各乙紙在
    卷足憑，雖證人即被告之母親王乙○○於審判中證稱：被告一直和我住在一起，
    我並不知道遷出戶口要申報，後來有接到徵集令，是我簽收，但忘記跟他講云云
    ，然被告於案發時已年滿二十歲，其又明知將隨時會應徵入營服役，則其於離去
    前開居住處所時，應可主動向戶政或兵役機關申報或向家人告知其去處，以免徵
    集令無法送達或轉交，其不此之圖，致徵集令無法送達，而當時又無不能申報之
    情事，其有無故不依規定申報，致徵集令無法送達之逃避徵兵處理之意圖甚明，
    被告前開所辯及證人王乙○○所證無非係事後卸責及迴護被告之詞，均不足採，
    本件事證已明，被告犯行已堪認定，應依法論科。
二、核被告甲○○所為，係犯妨害兵役治罪條例第三條第五款之罪。查被告前於八十
    一年因妨害兵役案件，經本院判處有期徒刑四月，如易科罰金以三百元折算一日
    確定，甫於八十二年十二月四日執行完畢，有卷附台灣高等法院被告全國前案紀
    錄表、台灣桃園地方法院檢察署刑案查註紀錄表可按，其受有期徒刑之執行完畢
    後，五年以內再犯有期徒刑以上之罪，為累犯，依法加重其刑，公訴意旨認被告
    前於七十七年間因殺人未遂及傷害等案件，經本院判處應執行有期徒刑二年八月
    ，於八十年一月一日執行完畢再犯本件有期徒刑以上之罪而構成累犯，尚有誤會
    ，附此敘明。爰審酌被告之品行、犯罪之動機、犯罪對國家兵員充足及國防安全
    所生之危害及犯後態度等一切情狀，量處如主文所示之刑，並依妨害兵役治罪條
    例第二十六條、刑法第十一條前段、第三十七條第二項之規定，併宣告褫奪公權
    一年。
據上論斷，應依刑事訴訟法第二百九十九條第一項前段，妨害兵役治罪條例第三條第
五款、第二十六條，刑法第十一條前段、第四十七條、第三十七條第二項，判決如主
文。
本案經檢察官張春暉到庭執行職務。
中      華      民      國      八十九      年    十一    月    三十    日
                                  臺灣桃園地方法院刑事第三庭
                                      法  官  林惠霞
右正本證明與原本無異。
如不服本判決，應於判決送達後十日內向本院提出上訴狀( 應附繕本 )，上訴於
臺灣高等法院。
                                      書記官  陳婉婷
中      華      民      國      八十九      年      十一  月    三十    日
附錄本案論罪科刑法條全文：
妨害兵役治罪條例第三條第五款：
役齡男子圖避免徵兵處理，而有左列行之一者，處五年以下有期徒刑：
五、居住處所遷移，無故不申報，致未能辦理身家調查、徵兵檢查、抽籤或徵集者。


司法院資訊處製作；財團法人民間司法改革基金會備份。
